臺灣新北地方法院民事裁定
111年度家聲字第10號
聲  請  人    
即  原  告  呂淑皇  

上列聲請人與相對人呂明旺等間請求確認不動產公同共有人事件
（109年度家繼訴字第66號），聲請人聲請返還溢繳裁判費，本
院裁定如下：
    主  文
聲請駁回。
    理  由
一、本件聲請意旨略以：聲請人即原告呂淑皇於民國108 年8 月
    14日對相對人即被告提起本件確認不動產公同共有人之訴，
    原起訴聲明請求確認原告及其餘繼承人為如附表一所示之土
    地（下稱系爭土地）之公同共有人，並依此繳納裁判費15,1
    57元。嗣更正聲明為：「確認應繼分權利」，而系爭土地實
    為被繼承人呂傳將土地借名登記給被告呂明旺，系爭土地之
    繼承人為關係人呂陳月娥、關係人呂明洋、關係人呂明星、
    被告呂明旺、關係人呂淑柔、原告呂淑皇共六人，應繼分應
    各為六分之一，然原告係基於公同共有債權向相對人請求確
    認，訴訟標的價額應按應繼分比例計算，即2,526元（計算
    式：15,157元 ÷6＝2,526元），裁判費應為2,526元，伊溢繳
    12,631元（計算式：15,157元－2,526元＝12,631元），為此
    聲請退還溢收之裁判費云云。
二、按訴訟費用如有溢收情事者，法院應依聲請並得依職權以裁
    定返還之，民事訴訟法第77條之26第l 項定有明文。次按原
    告撤回其訴者，訴訟費用由原告負擔。其於第一審言詞辯論
    終結前撤回者，得於撤回後3 個月內聲請退還該審級所繳裁
    判費3 分之2 ，民事訴訟法第83條定有明文。揆其立法意旨
    係為鼓勵當事人撤回無益或不必要之訴訟，以減省法院之勞
    費，必該訴訟全部因原告撤回起訴或上訴人撤回上訴，致訴
    訟全部繫屬消滅而告終結時，始得聲請法院退還該裁判費，
    是倘原告僅撤回其訴之一部，則訴訟仍繫屬於法院，並無減
    少法院裁判之勞費，即無該項規定之適用（最高法院95年度
    第7 次民事庭會議決議、97年度台抗字第232號裁定意旨參
    照）。再按當事人單純減縮應受判決聲明之情形，不得聲請
    退還裁判費，辦理民事訴訟事件應行注意事項第136 點參照
    。
三、經查：
　㈠聲請人於本院109年度家繼訴字第66號之聲明：
　　⒈本院109年度家繼訴字第66號事件中，聲請人起訴聲明為：
      請求確認原告及其餘繼承人為如附表一所示之遺產土地之
      公同共有人。經本院以110年10月22日109年度家繼訴字第
      66號裁定命聲請人補正訴之聲明具體明確之訴訟標的及其
      原因事實、應受判決事項之聲明，及請其特定被告及全體
      繼承人後，聲請人於110年11月2日更正聲明為：請求確認
      原告就附表一所示之遺產土地有應繼分權利存在。嗣於11
      1年1月13日復追加被告呂承權、呂雯琪、呂淑柔及漢永建
      設公司為被告，另追加聲明為：㈠先位聲明：⒈漢永建設公
      司應塗銷附表一所示之土地之不動產買賣所有權移轉登記
      。⒉呂明洋、呂明星、呂淑柔、呂陳月娥應塗銷附表一所
      示之土地繼承不動產買賣所有權移轉登記。⒊原告與其他
      繼承人（即被告呂明旺、呂明洋、呂明星、呂淑柔、呂陳
      月娥）就附表一所示之土地之繼承不動產有公同共有權存
      在。㈡備位聲明：確認原告對被告呂明旺、呂承權、呂雯
      琪、呂淑柔、漢永建設公司有連帶共同損害賠償權存在。
      並記載：漢永建設公司違法，漢永建設公司係與非繼承人
      之第三人就繼承土地之特定遺產之買賣及物權移轉契約，
      皆為自始無效；呂承權、呂雯琪、呂淑柔以贈與為原因所
      得持分1/1000，係損害他共有人之優先購買權及登記正確
      性，應予塗銷。另於111年2月22日具狀記載：被告呂陳月
      娥係深度失智，其與漢永建設公司之系爭土地債權及物權
      契約均為無效。
　　⒉就聲請人起訴主張：「請求確認原告及其餘繼承人為如附
      表一所示之遺產土地之公同共有人」，於110年11月2日更
      正聲明為：「請求確認原告就附表一所示之遺產土地有應
      繼分權利存在」，此部分係基於附表一所示土地是否係被
      繼承人呂傳為之遺產之事實，則其請求基礎事實同一，依
      民事訴訟法第255條規定，應得以追加。
　　⒊至聲請人於111年1月13日追加部分，漢永建設公司與呂承
      權、呂雯琪、呂淑柔之買賣關係並非63年5月17日該次之
      物權移轉登記，而係110年11月4日之移轉登記，請求之基
      礎事實並非相同，依前開規定，尚難認定以合法為訴之追
      加；況查，聲請人起訴後，不斷具狀變更請求之事實範圍
      ，記載內容亦不明，本件歷經四次庭期，聲請人卻於歷次
      審理時均未到庭，致本院亦無從曉諭及確認聲請人之聲明
      範圍，著實造成審理上、被告答辯上之困擾，聲請人於本
      院結案之際，復又具狀變更聲明，亦有礙被告之防禦及訴
      訟之終結，是依前揭規定，本院認聲請人於111年1月13日
      訴之追加部分應不合法。
　　⒋綜上，聲請人於本院109年度家繼訴字第66號事件中，聲明
      應為：請求確認原告就附表一所示之遺產土地有應繼分權
      利存在。
　㈡經查，聲請人起訴聲明為：「請求確認原告及其餘繼承人為
    如附表一所示之遺產土地之公同共有人」。其後變更為：「
    請求確認原告就附表一所示之遺產土地有應繼分權利存在。
    」，其確認之範圍縮小，應屬減縮聲明，核屬訴之一部撤回
    ，故該減縮部分之裁判費，依民事訴訟法第83條第1 項前段
    之規定，自應由聲請人自行負擔。且聲請人未於法院判決前
    ，撤回本件訴訟全部繫屬，即未減省法院之勞費，自無民事
    訴訟法第83條第1 項後段規定之適用，是聲請人聲請退還所
    繳裁判費，為無理由，應予駁回。
四、爰裁定如主文。 
中　　華　　民　　國　　111 　年　　5 　　月　　17　　日

                  家事第二庭  法　官　廣于霙　　　　　　
                  　　　
以上正本係照原本作成。　　　　　　　　　
如不服本裁定應於送達後10日內向本院提出抗告狀，並應繳納抗
告費新臺幣1000元整。　　　　　　　　　
中　　華　　民　　國　　111 　年　　5 　　月　　19　　日
                              書記官  王郁允
　　　　　　　　　　　　　　　　　　　
附表一：
編號 地號 權利範圍 備註 1 新北市○○區○○段000地號 1/4 63年5月17日以買賣為由登記為被告呂明旺所有